臺灣臺北地方法院民事裁定　　　　　　　100年度抗字第252號
抗　告　人　三齡國際股份有限公司
法定代理人　劉松熙
代　理　人　田俊賢律師
相　對　人　蕭文宗
上列當事人間本票裁定事件，抗告人對於民國100年9月5日本院
100年度司票字第8615號第一審裁定提起抗告，本院裁定如下：
    主  文
抗告駁回。
抗告程序費用新臺幣壹仟元由抗告人負擔。
    理  由
一、抗告意旨略以：相對人雖持有抗告人簽發如附表所示本票（
    下稱系爭本票），惟相對人於民國97年4月至100年4月間擔
    任抗告人公司董事長，依公司法第233條規定，系爭本票之
    發票人簽章應為抗告人公司大章及監查人小章，系爭本票逕
    蓋用相對人之小章，顯然違反上開規定而無效。又系爭本票
    未載到期日，固視為見票即付，但依相對人主張之付款提示
    日100年1月3日，亦應向抗告人公司監察人為付款之提示，
    始認適法，詎相對人未提出曾向抗告人公司監察人提出見票
    提示之證據，自難認相對人已合法行使票據權利，原裁定許
    可強制執行有違票據法第123條規定云云。並聲明：原裁定
    廢棄。
二、按執票人向本票發票人行使追索權時，得聲請法院裁定後強
    制執行，票據法第123 條定有明文。又本票執票人，依票據
    法第123 條規定，聲請法院裁定許可對發票人強制執行，係
    屬非訟事件，此項聲請之裁定及抗告法院之裁定，僅依非訟
    事件程式，以審查強制執行許可與否，並無確定實體上法律
    關係存否之效力，如發票人就票據債務之存否有爭執時，應
    由發票人提起確認之訴，以資解決，殊不容於裁定程式中為
    此爭執（最高法院57年台抗字第76號、56年台抗字第714 號
    判例參照）。再按本件本票既載明免除作成拒絕證書，則執
    票人聲請裁定准予強制執行時，毋庸提出已為付款提示之證
    據。且本票執票人依票據法第123 條規定向本票發票人行使
    追索權，聲請法院裁定准予強制執行，係屬非訟事件，對於
    此項聲請所為裁定，僅依非訟事件程式，就本票形式上之要
    件是否具備予以審查為已足。發票人如主張執票人未為提示
    ，依票據法第124 條準用同法第95條但書之規定，應由其負
    舉證之責（參照最高法院84年度台抗字第22號裁定意旨）。
    末按公司法第223條係規定「董事為自己或他人與公司有交
    涉時，由監察人為公司之代表」，故董事倘無為自己或他人
    與公司有交涉情事，即毋庸由監察人為公司之代表。又首揭
    條文之規定，旨在禁止雙方代表，以保護公司（本人）之利
    益，非為保護公益而設，自非強行規定，如有違反，其法律
    行為並非無效，倘公司（本人）事前許諾或事後承認，即對
    於公司（本人）發生效力。此觀民法第106條及第170條第1
    項之規定自明（最高法院87年度台上字第1524號民事判決意
    旨參照）。
三、經查，相對人主張之事實，業據其提出系爭本票乙紙為證，
    復經原審就系爭本票為形式上之審查，認其已具備本票各項
    應記載事項，合於票據法第120條規定，為屬有效之本票，
    爰裁定准許強制執行，並無不合。抗告人固主張系爭本票之
    發票人格式有重大無效之瑕疵，發票人欄應由抗告人公司大
    章暨監察人小章云云，惟參照最高法院87年度台上字第1524
    號民事判決意旨，公司法第223條非強行規定，如有違反，
    其法律行為並非無效，是系爭本票並非無效，則原審於此無
    確定實體上法律關係之非訟事件程序，僅就本票是否具備形
    式要件而為審查，抗告人前開主張無論屬實與否，均屬實體
    上票據債務存否之爭執，依首揭說明，應由抗告人另行提起
    確認訴訟以資解決，並非本件非訟程式得以審究。又系爭本
    票既已載明免除作成拒絕證書，依前揭最高法院84年度台抗
    字第22號裁定意旨，相對人聲請裁定准予強制執行時，即無
    須提出已為付款提示之證據，而抗告人既抗辯相對人未為提
    示，則依票據法第124條準用同法第95條但書規定，自應由
    抗告人負舉證之責，然抗告人對此有利於己之抗辯，並未舉
    證以實其說，顯不足取。從而，抗告意旨指摘原裁定不當，
    求予廢棄，為無理由，應予駁回。
四、據上論結，本件抗告為無理由，依非訟事件法第46條、第21
    條第2項、第24條第1項、民事訴訟法第495條之1第1項、第4
    49條第1項、第95條、第78條，裁定如主文。
中    華    民    國  100    年    10    月    28    日
                  民事第八庭    審判長法  官  楊晉佳
                                      法  官  羅郁婷
                                      法  官  宣玉華
以上正本係照原本作成。
如不服本裁定，僅得於收受本裁定正本送達後10日內，以適用法
規顯有錯誤為理由，向本院提出再抗告狀。
中    華    民    國  100    年    10    月    28   日
                                      書記官  吳珊華
┌─────────────────────────────────────┐
│附表：                                                                    │
├──┬──────┬──────┬───┬─────┬──────────┤
│編號│發票日      │ 票面金額   │到期日│票據號碼  │發票人              │
│    │            │（新臺幣）  │      │          │                    │
├──┼──────┼──────┼───┼─────┼──────────┤
│001 │100年1月3日 │3,000,000元 │未載  │CH0000000 │三齡國際股份有限公司│
└──┴──────┴──────┴───┴─────┴──────────┘